【裁判字號】    90,易,2097
【裁判日期】    920319
【裁判案由】    詐欺
【裁判全文】
臺灣臺南地方法院刑事判決                          九十年度易字第二九七號
    公  訴  人  臺灣台南地方法院檢察署檢察官
    被      告  丙○○
右列被告因詐欺案件，經檢察官提起公訴（九十年度偵字第六七九三號），本院判決
如左：
    主  文
丙○○以詐術得財產上不法之利益，累犯，處有期徒刑伍月，如易科罰金，以參佰元
折算壹日。
    事  實
一、丙○○前曾於民國（下同）八十五年間，因違反肅清煙毒條例案件，經本院判決
    有期徒刑二年八月確定後，甫於民國八十八年五月四日經縮刑期滿未經撤銷假釋
    視為執行完畢，詎仍不知悔改，明知其已無力負擔債務，竟仍於八十九年十一月
    十五日，佯裝交付由其擔任發票人之如附表所示支票二紙予乙○○，使其陷於錯
    誤，誤認丙○○為有資力之人，而同意出租其所有門牌號碼為台南縣永康市○○
    路三四一號之房屋（下稱系爭房屋），雙方並簽訂房屋租賃契約書，而由其不知
    情之友人即乙○○外甥女甲○○（業經本院於九十二年一月二十七日判決無罪）
    擔任該契約之連帶保證人，嗣因如附表所示支票屆期後經乙○○提示均未獲兌現
    ，且屢經催討無著後，而得悉上情。
二、案經被害人乙○○訴由台灣台南地方法院檢察署檢察官偵查起訴。
    理  由
一、訊據被告丙○○矢口否認有違右揭詐欺犯行，辯稱：系爭房屋並非伊要租的，而
    是甲○○自己要租的，而且伊還幫她一起負擔租金，至於帳戶中為何只有一萬元
    ，是因為支票之票載發票日尚早，所以伊也還未把錢存進去云云。然查：被告明
    知其處於無資力狀態，但仍開例如附表支票二張，始告訴人誤信其為有資力乙節
    ，業據告訴人乙○○指訴綦詳，且參酌被告於台南市第五信用合作社所開立帳戶
    ，係於八十九年十一月八日啟用，且於當日存入新台幣（下同）一萬元後，旋即
    於翌日領出上開一萬元，期間未有任何現金存入，至八十九年十二月十五日遭台
    南第五信用合作社主動結清乙節，有台南市第五信用合作社九十年六月七日南五
    信社發字第０五０六號函附對帳單一份附卷足憑，是徵諸被告復於本院審理時自
    承其僅有上開一個帳戶等語相互勾稽可知，上開房租之款項業於八十九年十一月
    十五日經被告交付如附表所示支票二紙予告訴人，但於此同時，該帳戶內已無分
    文，若屆期帳戶內未再存入足額現金，則支票將因存款不足而退票，竟仍未告知
    告訴人而仍持如附表支票二紙矇騙告訴人，足見其於締約之始，即已有詐欺之意
    圖自明。此外，並有告訴人所提建築改良物所有權狀、房屋租賃契約書、如附表
    所示支票二紙暨退票理由單影本附卷足資佐憑，是本件事證明確，被告前揭詐欺
    犯行堪以認定，應予依法論科。
二、核被告丙○○所為，係犯刑法第三百三十九條第二項詐欺得利罪。查被告行為後
    ，刑法第四十一條第一項前段已於九十年一月十日經總統公布修正，將舊法中法
    定最重本刑為三年以下有期徒刑，提高為五年以下有期徒刑，而受宣告刑為六月
    以下有期徒刑者，均得易科罰金，是比較新舊規定，當以修正後之規定為有利於
    行為人，是被告詐欺行為之時間，雖在刑法第四十一條第一項前段修正生效之前
    ，惟依刑法第二條第一項前段規定，仍應適用裁判時即修正後之刑法第四十一條
    第一項前段之規定。查被告曾因違反肅清煙毒條例案件，經本院判決有期徒刑二
    年八月確定，甫於八十八年五月四日經縮刑假釋期滿未經撤銷假視為執行完畢，
    有卷附台灣高等法院被告全國前案記錄表可按，其受有期徒刑之執行完畢，五年
    以內再犯有期徒刑以上之罪，為累犯，依法加重其刑。爰審酌被告犯罪手段、所
    生危害及犯後仍否認犯行等一切情狀，量處如主文所示之刑，並依修正後之刑法
    第四十一條第一項前段之規定諭知易科罰金之折算標準。
據上論斷，應依刑事訴訟法第二百九十九條第一項前段，刑法第三百三十九條第二項
、第四十七條、第四十一條第一項，罰金罰鍰提高標準條例第一條前段、第二條，判
決如主文。
本案經檢察官林志峰到庭執行職務
中      華      民      國      九十二      年      三    月    十九    日
                                  臺灣臺南地方法院刑事第四庭
                                          法  官  謝家宜
右正本證明與原本無異。
如不服本判決，應於判決送達後十日內，向本院提出上訴狀。
                                          書記官  朱小萍
中      華      民      國      九十二      年      三    月    十九    日
附錄法條：
中華民國刑法第三百三十九條
意圖為自己或第三人不法之所有，以詐術使人將本人或第三人之物交付者，處五年以
下有期徒刑、拘役或科或併科一千元以下罰金。
以前項方法得財產上不法之利益或使第三人得之者，亦同。
前二項之未遂犯罰之。


司法院資訊處製作；財團法人民間司法改革基金會備份。
